【裁判字號】    98,訴,868
【裁判日期】    980630
【裁判案由】    清償債務
【裁判全文】
臺灣高雄地方法院民事判決               98年度訴字第868號
原      告  甲○○
訴訟代理人  王進勝律師
複代理人    陳慧錚律師
訴訟代理人  黃淑芬律師
            梁宗憲律師
被      告  乙○○
上列當事人間清償債務事件，經本院於民國98年6月19日言詞辯
論終結，判決如下：
    主      文
被告應給付原告新臺幣壹佰參拾肆萬參仟貳佰零玖元，及自民國
九十七年十一月二十二日起至清償日止，按年息百分之五計算之
利息。
訴訟費用由被告負擔。
本判決於原告以新臺幣肆拾肆萬柒仟柒佰參拾陸元供擔保後得假
執行。
    事實及理由
一、原告主張：坐落於高雄縣鳥松鄉○○段青雲小段1040地號土
    地及其上門牌號碼高雄縣鳥松鄉○○路387-5 號（下稱系爭
    房地），原為訴外人陳平所有，陳平於民國73年6 月20日以
    系爭房地向訴外人高新商業銀行（後因法人合併，更名為陽
    信銀行）設定新臺幣（下同）150 萬元最高限額抵押權，嗣
    系爭房地於73年7 月25日以買賣為原因移轉登記為伊所有。
    惟陳平於91年4 月4 日以系爭房地為擔保，向高新商業銀行
    借貸150 萬元（下稱系爭貸款），嗣陳平於96年1 月12日死
    亡後，除被告外，其餘繼承人均拋棄繼承，被告自應概括繼
    承陳平之債務，然卻未繳納系爭貸款分期本息，致陽信銀行
    聲請拍賣系爭房地，伊為免系爭房地遭查封拍賣，乃代為繳
    納自96年1 月起至同年6 月止之本金、利息共計46,822元，
    並按期繳付系爭貸款本息，直至97年8 月14日全部清償完畢
    ，合計償還數額為1,343,209 元。為此，爰依民法第879 條
    規定，請求被告給付代墊款項1,343,209 元等語。並聲明求
    為判決：（一）被告應給付原告1,343,209 元，及自起訴狀
    繕本送達翌日起至清償日止，按年息5%計算之利息。（二）
    願供擔保請求准予宣告假執行。
二、被告則以：原告前業已自陳平帳戶中領取3,654,882 元以清
    償系爭貸款，業經本院96年度訴字第1530號民事確定判決認
    定在案等語，資為抗辯。並聲明求為判決：原告之訴駁回。
三、兩造對於下列事項不予爭執，並有土地暨建物登記謄本、抵
    押權設定登記資料、本院96年3 月15日96年度繼字第430 號
    函、本院96年度拍字第1466號民事裁定、貸款繳息收據、抵
    押權塗銷同意書、陽信銀行新興分行98年1 月17日陽信新興
    字第980006號函暨放款明細等資料等件附卷可稽。
（一）系爭房地原為訴外人陳平所有，陳平於73年6 月20日以系
      爭房地向高新銀行設定本金為150 萬元之不定存續期間最
      高限額抵押權。
（二）系爭房地於73年7 月25日以買賣為原因移轉登記為原告所
      有。
（三）陳平於91年4 月4 日以系爭房地為擔保，向高新銀行借貸
      150萬元。
（四）原告繳付自96年1 月起至97年8 月14日即系爭貸款全部清
      償完畢止之數額為1,343,209 元。
（五）陳平於96年1 月12日死亡後，除被告外，其餘繼承人均拋
      棄繼承。
四、本件兩造爭執之處在於：原告依民法第879 條規定請求被告
    給付代墊款項，是否有理由？
  1.按為債權人設定抵押權之第三人，代為清償債務，或因抵押
    權人實行抵押權致失抵押物之所有時，該第三人於其清償之
    限度內，承受債權人對於債務人之債權，但不得有害於債權
    人之利益，民法第879 條定有明文。故物上保證人向債權人
    為清償或其他消滅債務之行為後，既承受債權人對於主債務
    人之債權，即已取代債權人之地位，自得於清償之限度內，
    行使原債權人之權利，而得向主債務人行使求償權。
  2.查系爭房地原為訴外人陳平所有，陳平於73年6 月20日以系
    爭房地向高新銀行設定本金為150 萬元之不定存續期間最高
    限額抵押權，嗣於73年7 月25日系爭房地以買賣為原因移轉
    登記為原告所有，而陳平於91年4 月4 日以系爭房地為擔保
    ，向高新銀行借貸150 萬元，陳平後於96年1 月12日死亡，
    其法定繼承人除被告外均拋棄繼承，且系爭貸款債務於陳平
    死亡後至全部清償完畢時止，均係由原告向高新銀行繳付，
    均已如前述。職是，系爭貸款債務既係以陳平之名義所借，
    陳平死亡後，系爭貸款債務即應由未拋棄繼承之法定繼承人
    即被告負擔（民法第1148條），而原告已基於物上保證人之
    身分清償1,343,209 元，則原告依民法第879 條規定，請求
    被告給付代墊款項1,343,209 元及自起訴狀繕本送達翌日即
    97年11月22日起至清償日止，按年息5%計算之利息，洵屬有
    據，應予准許。
  3.被告雖辯稱：原告前自陳平帳戶中領取3,654,882 元，係用
    以清償系爭貸款及保險費，業經本院96年度訴字第1530號民
    事確定判決認定在案云云，惟為原告所否認。本院依職權調
    閱本院96年度訴字第1530號民事卷宗，經審閱後，原告於該
    案並無主張自陳平帳戶所受領之上開款項，係為清償系爭貸
    款債務等語，是被告就此為辯，要無可採。
五、綜上所述，原告依民法第879 條規定，請求被告給付1,343,
    209 元及自起訴狀繕本送達翌日即97年11月22日起至清償日
    止，按年息5%計算之利息，為有理由，應予准許。
六、原告陳明願供擔保，聲請宣告假執行，經核無不合，爰酌定
    相當擔保金額准許之。
七、據上論結，本件原告之訴為有理由，依民事訴訟法第78條、
    第390 條第2 項，判決如主文。
中    華    民    國    98    年    6     月    30    日
                    民事鳳山分庭法  官  何悅芳
以上正本係照原本作成。
如不服本判決，應於送達後20日內，向本院提出上訴狀並表明上
訴理由，如於本判決宣示後送達前提起上訴者，應於判決送達後
10日內補提上訴理由書（須附繕本）。
中    華    民    國    98    年    6     月    30    日
                                書記官  陳俐嫺


司法院資訊處製作；財團法人民間司法改革基金會備份。
